臺灣臺南地方法院臺南簡易庭民事判決
110年度南簡字第538號
原      告  聯邦商業銀行股份有限公司

法定代理人  李憲章
訴訟代理人  吳棋笙
            黃宇蓮
被      告  陳芳玟即盧芳玟

上列當事人間請求清償債務事件，本院於民國110年7月13日言詞
辯論終結，判決如下：
    主      文
被告應給付原告新臺幣壹拾柒萬捌仟伍佰參拾玖元，及其中新臺
幣壹拾柒萬陸仟肆佰陸拾元自民國九十四年八月七日起至民國一
○四年八月三十一日止，按週年利率百分之十九點七一計算之利
息，另自民國一○四年九月一日起至清償日止，按週年利率百分
之十五計算之利息，暨違約金新臺幣壹仟貳佰元。
原告其餘之訴駁回。
訴訟費用新臺幣壹仟捌佰捌拾元由被告負擔。
本判決原告勝訴部分得假執行。
    事實及理由
壹、程序方面
　　被告經合法通知而未於言詞辯論期日到場，核無民事訴訟法
    第386條所列各款情形，爰依原告聲請由其一造辯論而為判
    決。
貳、實體方面
一、原告主張：被告於民國93年8月27日向原告申請國民現金信
    用卡使用，並簽訂國民現金申請書（下稱系爭契約）。雙方
    約定被告得持卡於特約商店記帳消費，惟應於次月繳款截止
    日前向原告清償，逾期未償應按年利率19.71%計算利息（依
    銀行法第47條之1規定，利息自104年9月1日起改以年利率15
    %計算），暨依被告每月帳單未繳清金額收取最高5期之違約
    金（持卡人每月帳單未繳清金額在新臺幣﹝下同﹞100,001元
    以上者，應繳納之違約金為每期1,500元）。詎被告持卡消
    費迄至94年8月6日止，共積欠原告178,539元（含本金176,4
    60元、利息2,079元）未為清償，屢經催討未果，爰依系爭
    契約之法律關係提起本件訴訟等語。並聲明：如主文第1項
    所示。
二、被告未於言詞辯論期日到場，亦未提出書狀作任何聲明或陳
    述。
三、得心證之理由
　㈠按「稱消費借貸者，謂當事人一方移轉金錢或其他代替物之
    所有權於他方，而約定他方以種類、品質、數量相同之物返
    還之契約」、「借用人應於約定期限內，返還與借用物種類
    、品質、數量相同之物」、「遲延之債務，以支付金錢為標
    的者，債權人得請求依法定利率計算之遲延利息。但約定利
    率較高者，仍從其約定利率」、「自一百零四年九月一日起
    ，銀行辦理現金卡之利率或信用卡業務機構辦理信用卡之循
    環信用利率不得超過年利率百分之十五」、「當事人得約定
    債務人於債務不履行時，應支付違約金」，民法第474條第1
    項、第478條、第233條第1項、銀行法第47條之1第2項、民
    法第250條第1項分別定有明文。次按「持卡人依其與發卡機
    構所訂立之信用卡使用契約，取得使用信用卡向特約商店簽
    帳消費之資格，並對發卡機構承諾償付帳款，而發卡機構則
    負有代持卡人結帳，清償簽帳款項之義務。此種持卡人委託
    發卡機構付款之約定，具有委任契約之性質，倘持卡人選擇
    以循環信用方式繳款，就當期應償付之帳款僅繳付最低應繳
    金額，其餘應付款項由發卡機構先行墊付，持卡人則依約定
    給付循環利息者，又具有消費借貨契約之性質」（最高法院
    89年度台上字第1628號民事判決可資參照）。又「當事人對
    於他造主張之事實，於言詞辯論時不爭執者，視同自認……當
    事人對於他造主張之事實，已於相當時期受合法之通知，而
    於言詞辯論期日不到場，亦未提出準備書狀爭執者，準用第
    一項之規定。但不到場之當事人係依公示送達通知者，不在
    此限」，民事訴訟法第280條第1項及第3項復有明定。
　㈡被告已於相當時期受合法通知，卻於言詞辯論期日不到場且
    未提出準備書狀爭執，故對原告所主張前揭事實即應視同自
    認。前開事實復經原告提出與其所述相符之國民現金申請書
    影本、信用卡約定條款影本、歷史帳單查詢匯出等資料各1
    份為佐（見本院臺南簡易庭110年度南簡字第538號民事簡易
    訴訟程序第一審卷宗第8頁、第9頁、第10頁至第11頁），應
    堪予認定。
　㈢另按「約定之違約金額過高者，法院得減至相當之數額」，
    民法第252條復有明文。「約定之違約金苟有過高情事，法
    院即得依此規定核減至相當之數額，並無應待至債權人請求
    給付後始得核減之限制。此項核減，法院得以職權為之，亦
    得由債務人訴請法院核減」、「倘當事人所約定之違約金過
    高者，為避免違約金制度造成違背契約正義等值之原則，法
    院得參酌一般客觀事實、社會經濟狀況及當事人所受損害情
    形，依職權減至相當之金額」（最高法院79年台上字第1612
    號判例要旨、102年度台上字第1606號民事判決可資參照）
    。查本件債務，單就約定利息利率已達年息19.71%，原告以
    單方擬定之定型化約款，收取上開利率之利息，已有相當之
    經濟利益，再參以行政院金融監督管理委員會（現改制為金
    融監督管理委員會）100年2月9日金管銀票字第10040000140
    號令，已明文規範信用卡發卡機構因持卡人未於每月繳款截
    止日前付清當期最低應繳金額，而約定向持卡人收取違約金
    時，該違約金之收取方式，應合理反映因持卡人違約所生之
    作業成本，並採固定金額方式計收，始符合衡平原則，且違
    約金之最高連續收取期數不得超過三期，當期帳單應繳總金
    額逾1,000元者，發卡機構對其違約第一、二及三期之違約
    金收取上限分別為300元、400元及500元。準此，本院審酌
    金融業違約金標準，並衡以一般客觀事實、社會經濟狀況、
    當事人所受損害情形等一切情事，認原告請求違約金部分，
    洵屬過高，爰參考前揭行政院金融監督管理委員會令依職權
    酌減為1,200元。
　㈣綜上所述，原告本於系爭契約之法律關係，請求被告給付如
    主文第1項所示之金額、利息及違約金，為有理由，應予准
    許。逾此範圍之請求，則屬無據，應予駁回。
四、「各當事人一部勝訴、一部敗訴者，其訴訟費用，由法院酌
    量情形，命兩造以比例分擔或命一造負擔，或命兩造各自負
    擔其支出之訴訟費用」，民事訴訟法第79條定有明文。核本
    件訴訟費用額確定為1,880元（即第一審裁判費），本院審
    酌原告對被告之請求固有部分敗訴情形，惟其敗訴部分為違
    約金，依民事訴訟法第77條之2規定：「以一訴附帶請求其
    孳息、損害賠償、違約金或費用者，不併算其價額」，該敗
    訴部分本即不併算其價額，本件復未因該敗訴部分衍生其他
    訴訟費用，爰確定本件訴訟費用之負擔如主文第3項所示。
五、本件係就民事訴訟法第427條第1項訴訟適用簡易程序所為被
    告敗訴之判決，就原告勝訴部分，應依同法第389條第1項第
    3款規定職權宣告假執行。
六、據上論結，本件原告之訴為一部有理由、一部無理由，依民
    事訴訟法第436條第2項、第385條第1項前段、第79條、第38
    9條第1項第3款，判決如主文。
中　　華　　民　　國　　110 　年　　7 　　月　　13　　日
      臺灣臺南地方法院臺南簡易庭  法  官  陳谷鴻
以上正本證明與原本無異。   
如不服本判決，應於判決送達後20日內，向本院提出上訴狀並表
明上訴理由，如於本判決宣示後送達前提起上訴者，應於判決送
達後20日內補提上訴理由書（須附繕本）。如委任律師提起上訴
者，應一併繳納上訴審裁判費。　
中　　華　　民　　國　　110 　年　　7 　　月　　13　　日
                                  書記官  曾盈靜